臺灣宜蘭地方法院民事裁定           100年度司養聲字第42號
聲  請  人
即  收養人  李義順
聲  請  人
即被收養人  方叔蓮
            方叔琴
            余木清
上三人共同
法定代理人  余瑞珠
上列當事人間聲請收養認可事件，本院裁定如下：
    主  文
聲請駁回。
聲請程序費用由聲請人負擔。
    理  由
一、按收養之成立及終止，依各該收養者被收養者設籍地區之規
    定；臺灣地區人民收養大陸地區人民為養子女，除依民法規
    定外，有下列情形之一者,法院亦應不予認可：(一)已有子女
    或養子女者。(二)同時收養二人以上為養子女者。(三)未經行政
    院設立或指定之機構或委託之民間團體驗證收養之事實者，
    臺灣地區與大陸地區人民關係條例第56條第1項、第65條定
    有明文。本件收養人李義順係臺灣地區人民，被收養人方叔
    蓮、方叔琴及余木清係大陸地區人民，揆諸首開條文之規定
    ，本件收養應否認可應同時適用臺灣地區及大陸地區之收養
    法規，合先敘明。
二、聲請意旨略以：收養人李義順（男，民國55年11月25日生）
    與被收養人之生母余瑞珠現為夫妻關係，收養人願收養被收
    養人方叔蓮（大陸地區人民，西元1995年2月19日生）、方
    叔琴（大陸地區人民，西元1995年2月19日生）及余木清（
    大陸地區人民，西元1997年1月19日生）為養子女，並為此
    請求認可等語，業據收養人提出收養契約書、收養同意書、
    收養調查表、收養人與被收養人生母之最新戶籍謄本、中華
    人民共和國收養登記證（經福建省福清市公證處公證及財團
    法人海峽交流基金會驗證）與收養協議書（經福建省福清市
    公證處公證）等件為證。
三、經查：本件收養人係臺灣地區人民，被收養人為大陸地區人
    民等情，固據聲請人提出之前開書證為證，堪信為真實。又
    收養人李義順已與被收養人之生母余瑞珠生有1名子女李冠
    穎之事實，亦據收養人於本院100年7月22日訊問時到庭陳述
    明確（見本院100年7月22日訊問筆錄）。收養人雖主張大陸
    地區收養程序已辦妥，伊應該有資格收養被收養人等語（同
    上筆錄參照），惟收養人李義順為臺灣地區人民，其已有子
    女，又欲收養二人以上大陸地區人民為養子女，依前揭法條
    規定意旨，法院應不予認可。從而，本件聲請人為收養認可
    之聲請，於法未合，應予駁回。
四、依非訟事件法第21條第1項前段、第23條，民事訴訟法第85
    條第1項前段，裁定如主文。
中    華    民    國   100    年    8     月    1     日
                  臺灣宜蘭地方法院家事法庭
                      司法事務官  陳怡安
以上正本與原本無異。
如不服本裁定，應於裁定送達後10日內向本院提出抗告狀（應附
繕本），並繳納抗告費新臺幣1,000元。
中    華    民    國   100    年    8     月    2     日
                      書  記  官  吳慧芳